臺灣臺南地方法院刑事判決　　　　　　　　　　　　　九十一年度交訴字第八九號
　　公　訴　人　臺灣台南地方法院檢察署檢察官
　　被　　　告　甲○○
右列被告因過失致死等案件，經檢察官提起公訴（九十一年度偵字第三一五三號），
本院判決如左：
    主  文
甲○○因過失致人於死，處有期徒刑伍月，如易科罰金，以參佰元折算壹日。
    事  實
一、甲○○於民國九十一年二月二日下午十三時五分許，駕駛車牌號碼Ｐ三－五八八
    二號自用小客車，沿台南縣新化鎮○○路，由南往北方向行駛，途經上開路段大
    智路十五號前時，理應注意汽車停車時應依車輛順行方向緊靠道路右側及汽車停
    車向外開啟車門時，應注意行人、車輛、並讓其先行之規定。而依當時天候晴、
    日間自然光線充足、柏油路面、路面乾燥、無缺陷、道路上未有任何障礙物、視
    距復屬良好等情形以觀，客觀上亦無不能注意之情事，其因發覺後輪有異音，竟
    疏於注意未緊靠道路右側停車，並貿然開啟車門下車後未立即關緊車門檢視輪胎
    。適同一時地陳清長騎乘車號ＶＦＨ－九五五號機車，沿前開路段由南向北自後
    駛來，亦應注意車輛行駛時，駕駛人應注意車前狀況，並隨時採取必要之安全措
    施之規定及騎乘機車應確實戴妥安帽以維行車時之安全，而依當時之情形，又無
    不能注意之情事，竟亦疏於注意，於通過上開路段時，仍貿然前行，未注意車前
    狀況隨時採取應變措施。由於雙方皆有上述過失，以致陳清長避剎不及，陳清長
    之機車前方撞及甲○○小客車之左前車門。陳清長因之受有「頭部鈍挫傷及裂傷
    、顱內出血」等傷害。甲○○於肇事後，犯罪未被有偵查權之公務員或機關發覺
    前，即向台南縣警察局新化分局警員自首並坦承犯行，進而接受裁判。陳清長經
    送醫急救後，仍因傷重，延至同年二月七日凌晨四時五分許不治死亡。
二、案經臺灣臺南地方法院檢察署檢察官自動檢舉偵查起訴。
    理  由
一、右述犯罪事實，業據被告甲○○於警訊時及偵審中坦承不諱，並有台南縣警察局
    道路交通事故調查報告表以及現場蒐證照片六張附卷可證。而被害人陳清長因本
    件車禍死亡，除有財團法人奇美醫院九十一年二月七日診斷證明書一紙在卷足參
    外，尚經臺灣臺南地方法院檢察署檢察官督同檢驗員相驗屬實，並製有勘驗筆錄
    、驗斷書及相驗屍體證明書各一份存卷可考。
二、按汽車停車時應依車輛順行方向緊靠道路右側及汽車停車向外開啟車門時，應注
    意行人、車輛、並讓其先行，道路交通安全規則第一百一十二條第十款、第十五
    款，分別定有明文。本件被告駕車於道路上行駛，本應注意上開道路交通安全規
    則，而案發當時，天候晴、日間自然光線充足、柏油路面、路面乾燥、無缺陷、
    道路上未有任何障礙物、視距復屬良好等情形以觀，復有台南縣警察局道路交通
    事故調查報告表載明可考，據此判斷，客觀上亦無不能注意之情事，其竟疏於注
    意未緊靠道路右側停車，並貿然開啟車門，以致被害人所騎乘之機車避剎不及而
    相撞，是被告之駕駛行為，顯有過失。
三、次按車輛行駛時，駕駛人應注意車前狀況，並隨時採取必要之安全措施，道路交
    通安全規則第九十四條第三項，亦有明文。本件被害人原應注意前開交通規則，
    而依當時之情形被告已經下車，被害人應可輕易看見被告及開啟之車門，竟疏未
    注意而撞及被告之小客車車門，又因未戴妥安全帽以致撞及時安全帽脫落頭部因
    而受有重創，足認被害人騎乘機車亦有過失，本院認為被告未緊靠路邊停車貿然
    開啟車門，下車後復未關閉車門始遭被害人之機車撞及，為肇事主因。又被害人
    本應可輕易看見被告及其門啟之小客車車門竟疏未注意車前狀況竟而撞及肇事，
    又因安全帽未配戴確實致使頭部受有重創，為肇事次因。
四、況本件經送台灣省台南區行車事故鑑定委員會鑑定結果，亦認被告駕駛小客車，
    開啟車門未注後方來車，係本件車禍之肇事主因，被害人駕駛輕機車，未注意車
    前狀況，為肇事次因，則有該委員會九十一年三月十五日日南鑑字第九一○二五
    四號函及所附之鑑定意見書一份附卷可參，此益證被告駕車肇事致被害人死亡之
    行為，確有過失無疑。
五、本件被害人騎乘機車，疏未注意車前狀況，未確實配戴安全帽，為肇事次因已如
    前述，然被告之過失既與被害人之過失，併合而為本件車禍肇事之原因，故被害
    人之過失或可供做量刑時之斟酌，但被告之刑責則不能因此相扺而獲得免除。
六、末查，本件被害人係因此次車禍而受有如事實欄所載之死亡結果，故被告之過失
    駕車行為，與被害人所受之死亡結果間，復具有相當因果關係，是本件事證已甚
    明確，被告過失致死之犯行堪予認定。
七、核被告甲○○所為，係犯刑法第二百七十六條第一項之普通過失致死罪。又被告
    於肇事後，犯罪未被有偵查權之公務員或機關發覺前，即向台南縣警察局新化分
    局警員自首並坦承犯行，進而接受裁判，此有卷附之警訊筆錄載明可稽，是應依
    刑法第六十二條前段自首之規定，減輕其刑。本院審酌被告犯罪之動機、目的，
    其生活狀況、品行、智識程度、本件犯罪所生之危險、損害，與其過失程度，被
    害人之疏失行為，係本件車禍之肇事次因，而被告之駕駛行為，則為本件車禍之
    肇事主因，及被告犯後坦承犯行，顯見其犯後態度尚稱良好等一切情狀，量處如
    主文所示之刑及易科罰金之折算標準，以資懲儆。
據上論斷，應依刑事訴訟法第二百九十九條第一項前段，第二百七十六條第一項、第
六十二條前段、第四十一條第一項前段，罰金罰鍰提高標準條例第一條前段、第二條
，判決如主文。
中      華      民      國      九十一      年    五      月    十三    日
                                臺灣臺南地方法院交通法庭
                                    法  官  蔡  直  青
右正本證明與原本無異。
如不服本判決，應於判決送達後十日內向本院提出上訴狀( 應附繕本 )。
                                    書記官  孫  鈴  堯
中      華      民      國      九十一      年    五      月    十五    日
附錄本案論罪科刑法條全文：
中華民國刑法第二百七十六條第一項
 (過失致死罪)
因過失致人於死者，處二年以下有期徒刑、拘役或二千元以下罰金。
